臺灣板橋地方法院刑事簡易判決         100年度簡字第7196號
聲  請  人  臺灣板橋地方法院檢察署檢察官
被      告  楊涵鈞
            劉金龍
            金逸峰
            黃郁權
            龔秋萍
            許伯銘原名許英麒.
            吳怡玲
上列被告因賭博案件，經檢察官聲請以簡易判決處刑（100 年度
偵字第15153 號），本院判決如下：
    主  文
楊涵鈞、劉金龍共同意圖營利，聚眾賭博，各處有期徒刑肆月，
如易科罰金，均以新臺幣壹仟元折算壹日。
金逸峰、黃郁權、龔秋萍、許伯銘、吳怡玲各幫助意圖營利，聚
眾賭博，各處有期徒刑貳月，如易科罰金，均以新臺幣壹仟元折
算壹日。
    事實及理由
一、本件犯罪事實及證據，除下列事項應予更正或補充外，其餘
    均引用如附件檢察官聲請簡易判決處刑書之記載：
（一）犯罪事實欄一第8 行「作為賭博場所」之記載，應補充更
      正為「作為公眾得出入之賭博場所」。
（二）犯罪事實欄一第17至19行「其賭法為：不收受保證金亦不
      實際下單至合法之期貨交易市場，係以賭客下注買『多』
      1 口」之記載，應補充更正為「由不特定之賭客以電話方
      式下單交易，賭法為：不收受保證金亦不實際下單至合法
      之期貨交易市場。交易以『口』」為單位，賭客可下注選
      擇指數漲或跌。若賭客下注買『多』1 口」。
（三）犯罪事實欄二（一）第1 行「三民路上之」之記載，應補
      充更正為「三民路1 段214 號之」。
（四）犯罪事實欄二（二）第6 行「即前往」之記載，應補充更
      正為「即於96年7 月12日前往」。
（五）犯罪事實欄二（五）第1 行「97年3、4 月間某日下午」
      之記載，應補充更正為「97年4 月8 日下午某時」。
（六）犯罪事實欄一第10、11行、犯罪事實欄二（二）第9 行、
      犯罪事實欄二（四）第3 、4 行、證據欄（一）第9 行所
      記載之「地面電話」，均更正為「室內電話」。
（七）另補充「中國信託商業銀行股份有限公司（下稱中信銀行
      ）100 年1 月7 日中信銀第00000000001459號函及所附聖
      淘沙管理顧問有限公司之客戶地址條列印資料1 份；中信
      銀行97年8 月22日中信銀集作字第97509385號函及所附被
      告吳怡玲前揭中信銀行帳戶之整合性通訊資料維護資料、
      掛失、止付、更換、查詢暨終止使用申請書影本、96年1
      月1 日至97年8 月20日帳戶歷史交易查詢資料各1 份；陽
      信商業銀行作業中心100 年4 月27日陽信作業字第100031
      50號函及所附被告黃郁權前揭陽信銀行帳戶之開戶資料及
      客戶帳卡歷史資料表各1 份」為證據資料。
二、論罪部分：
（一）按刑法第268 條圖利供給賭博場所罪，本不以其場所為公
      眾得出入者為要件，而所謂之「賭博場所」，只要有一定
      之所在可供人賭博財物即可，非謂須有可供人前往之一定
      空間場地始足為之。且以現今科技之精進，電話、傳真、
      網路均可為傳達賭博訊息之工具，例如主觀上有營利意圖
      而提供網址供人賭博財物者，亦屬提供賭博場所之一種，
      而以傳真或電話之方式簽注號碼賭博財物，與親自到場簽
      注賭博財物，僅係行為方式之差異而已，並不影響其為犯
      罪行為之認定（最高法院94年度台非字第108 號判決要旨
      參照) ；所稱「聚眾賭博」，係指聚集不特定人參與賭博
      之行為，且縱未於現實上同時糾集多數人於同一處所，而
      係聚集眾人之財物進行賭博者，例如經營地下期貨，以電
      話、傳真之方式供人簽賭之行為，亦屬之；又同法第266
      條第1 項前段之普通賭博罪限於「在公眾場所或公眾得出
      入之場所賭博財物」方能成立。本件被告楊涵鈞、劉金龍
      經營地下期貨，聚集眾人之財物進行賭博，使不特定之多
      數人均得透過撥打電話至前揭地下期貨處所簽賭，而與其
      等對賭財物，又其等向委託下單之賭客收取手續費，亦足
      徵其有營利之意圖，堪認符合在公眾得出入之場所賭博財
      物、供給賭博場所及聚眾賭博等犯罪構成要件。是核被告
      楊涵鈞、劉金龍所為，均係犯刑法第266 條第1 項前段在
      公眾得出入之場所賭博財物罪、同法第268 條前段之意圖
      營利供給賭博場所罪及同條後段之意圖營利聚眾賭博罪。
      又被告楊涵鈞與劉金龍，就上開犯行間，有犯意聯絡及行
      為分擔，應論以共同正犯。再被告楊涵鈞、劉金龍自民國
      94年間至98年1 月間止，利用同一方式，反覆密接提供場
      所並聚眾賭博，並從中抽取手續費、博取利益，其顯具有
      營利之意圖，則被告楊涵鈞、劉金龍以此方式之賭博行為
      ，本質上乃具有反覆、延續性行為之特徵，於刑法評價上
      ，堪認係集合多數犯罪行為而成立獨立犯罪型態之「集合
      犯」，應為包括一罪。而被告楊涵鈞、劉金龍所犯上開3
      罪間，均係基於一個賭博犯意之決定，以達成同一犯罪之
      各個舉動，係以一行為而觸犯上開3 罪名，為想像競合犯
      ，均應依刑法第55條規定，從一重之意圖營利聚眾賭博罪
      處斷。至於被告楊涵鈞、劉金龍所為上開犯行，行為橫跨
      刑法法律變更之前後（刑法於94年2 月1 日修正公布、95
      年7 月1 日施行），惟其等行為既均屬集合犯，而僅論以
      一罪，自均應逕行適用新法（即修正後刑法）論處，不生
      新舊法比較之問題，附此敘明
（二）次按刑法上之幫助犯，係對於犯罪與正犯有共同之認識，
      而以幫助之意思，對於正犯資以助力，而未參與實施犯罪
      之行為者而言，最高法院著有49年台上字第77號判例可資
      參照。是如未參與實施犯罪構成要件之行為，且係出於幫
      助之意思提供助力，即屬幫助犯，而非共同正犯。本件被
      告金逸峰、龔秋萍、吳怡玲將其等所申辦之如附件犯罪事
      實欄所示之帳戶；被告許伯銘將其所申辦之如附件犯罪事
      實欄所示之電話；被告黃郁權將其所申辦之如附件犯罪事
      實欄所示之帳戶、身分證影本，交付予之經營地下期貨之
      犯罪集團成員使用，均為他人之賭博犯行提供助力，惟被
      告金逸峰、黃郁權、龔秋萍、許伯銘及吳怡玲單純提供帳
      戶供人使用之行為，並不等同於參與賭博之行為，且亦無
      證據證明其等有實施賭博之構成要件行為。是核被告金逸
      峰、黃郁權、龔秋萍、許伯銘及吳怡玲所為，均係犯刑法
      第30條第1 項前段、第268 條、第266 條第1 項前段之幫
      助意圖營利供給賭博場所罪、幫助意圖營利聚眾賭博罪及
      幫助賭博罪。又其等均係基於一個幫助賭博犯罪犯意之決
      定，以達成同一犯罪之各個舉動，係以一行為而觸犯上開
      3 罪名，為想像競合犯，均應依刑法第55條規定，從一重
      之幫助意圖營利聚眾賭博罪處斷。又被告金逸峰、黃郁權
      、龔秋萍、許伯銘及吳怡玲，均係基於幫助之犯意而實施
      意圖營利聚眾賭博罪構成要件行為以外之犯行，為幫助犯
      ，爰均依刑法第30條第2 項之規定，按正犯之刑減輕之。
三、科刑部分：
    爰審酌被告楊涵鈞、劉金龍均正值壯年，竟為貪圖利益，不
    思正途賺取金錢，利用股市指數期貨進行買空賣空之賭博行
    為，助長投機風氣，有害社會金融秩序，且刑法賭博罪章，
    對於違犯者予以刑罰評價，無非係以賭博乃憑偶然之事實，
    互爭勝負，以決定財物之得喪，足以啟僥倖之心，使人沈迷
    忘返，非僅廢時失業，更有傾家蕩產，鋌而走險之虞，其有
    礙健全社會生活及治安秩序之處，不言可喻，犯罪所生危害
    不可小覷；被告金逸峰、黃郁權、龔秋萍、許伯銘及吳怡玲
    雖未實際參與賭博犯行，但其等提供所申辦之帳戶、電話或
    身分證件等供不法犯罪集團使用，造成執法機關不易查緝犯
    罪行為人，嚴重危害社會治安，助長社會犯罪風氣，所為實
    非可取，惟念被告楊涵鈞、劉金龍、金逸峰、黃郁權、龔秋
    萍及許伯銘犯後坦認犯行，態度尚佳，並兼衡渠等各自之素
    行（參卷附臺灣高等法院被告前案紀錄表）、生活狀況、智
    識程度、犯罪可得利益等一切情狀，分別量處如主文所示之
    刑，並諭知易科罰金之折算標準，以示懲儆。
四、依刑事訴訟法第449 條第1 項、第3 項、第454 條第2 項，
    刑法第30條第1 項前段、第2 項、第28條、第266 條第1 項
    、第268 條、第55條、第41條第1 項前段，刑法施行法第1
    條之1 第1 項、第2 項前段，逕以簡易判決處刑如主文。
五、如不服本判決，得自收受送達之日起10日內向本院提出上訴
    狀，上訴於本院第二審合議庭（須附繕本）。
中    華    民    國   100    年    11    月    10    日
                刑事第二十三庭  法  官  周宛蘭
上列正本證明與原本無異。
                                 書記官  陳淑婷
中    華    民    國   100    年    11    月    11    日
附錄本案論罪科刑法條全文：
中華民國刑法第266 條：
在公共場所或公眾得出入之場所賭博財物者，處1 千元以下罰金
。但以供人暫時娛樂之物為賭者，不在此限。
當場賭博之器具與在賭檯或兌換籌碼處之財物，不問屬於犯人與
否，沒收之。
中華民國刑法第268 條：
意圖營利，供給賭博場所或聚眾賭博者，處3 年以下有期徒刑，
得併科3 千元以下罰金。
附  件：
臺灣板橋地方法院檢察署檢察官聲請簡易判決處刑書
                                    100年度偵字第15153號
    被      告  楊涵鈞  男  47歲（民國○○年○月○○日生）
                        住臺北市○○區○○路1段231巷31號
                        國民身分證統一編號：Ｚ000000000號
                劉金龍  男  46歲（民國○○年○月○○日生）
                        住新北市○○區○○街25號
                        國民身分證統一編號：Ｚ000000000號
                金逸峰  男  28歲（民國○○年○月○○日生）
                        住新北市○○區○○路3段136巷21號
                        7樓
                        國民身分證統一編號：Ｚ000000000號
                黃郁權  男  38歲（民國○○年○月○○日生）
                        住新北市○○區○○路9巷3之1號
                        國民身分證統一編號：Ｚ000000000號
                龔秋萍  女  40歲（民國○○年○月○○日生）
                        住新北市○○區○○街60號5樓
                        居嘉義縣朴子市○○路100號
                        國民身分證統一編號：Ｚ000000000號
                許英麒  男  39歲（民國○○年○○月○○日生）
                        住新北市○○區○○路3段92號7樓
                        國民身分證統一編號：Ｚ000000000號
                吳怡玲  女  28歲（民國○○年○○月○○日生）
                        住新北市○○區○○街89巷8弄1號1
                        樓
                        國民身分證統一編號：Ｚ000000000號
上列被告因賭博案件，業經偵查終結，認為宜聲請以簡易判決處
刑，茲敘述犯罪事實及證據並所犯法條如下：
        犯  罪  事  實
一、楊涵鈞、劉金龍共同基於賭博及意圖營利供給賭博場所及聚
    眾賭博之犯意聯絡，自民國94年間起至98年1月間止，由楊
    涵鈞先後提供位在臺北縣板橋市（現改制為新北市板橋區，
    下同）中山路1段293號之4，7樓及另一位在臺北縣板橋市附
    近之租屋處；劉金龍則提供其於94年12月6日所設立，位在
    臺北縣板橋市○○路9號2樓之「聖淘沙管理顧問有限公司」
    （已於95年間以新臺幣《下同》18萬元之代價盤讓予楊涵鈞
    ，並於95年9月19日變更負責人為楊涵鈞）作為賭博場所，
    楊涵鈞並自斯時起僱用劉金龍及姓名年籍不詳之成年人若干
    人，在上開地點，利用以其名義所申設之00-00000000號地
    面電話及劉金龍名義所申設之00-00000000號地面電話，對
    外以「昇駿投資管理顧問有限公司」（下稱昇駿公司）之名
    義，招攬不特定之人參與以臺灣證券交易所發行之加權股價
    指數期貨漲跌差距為標的之地下期貨指數賭盤，而郭一平（
    由本署另行通緝）則提供名下之中國信託商業銀行股份有限
    公司（下稱中國信託）板新分行帳號0000000000000號帳戶
    ，作為與賭客間金錢往來之管道。其賭法為：不收受保證金
    亦不實際下單至合法之期貨交易市場，係以賭客下注買「多
    」1口，而臺灣股市指數上漲，楊涵鈞每點需賠賭客200元，
    若臺灣股市指數下跌，昇駿公司每點贏賭客200元；如賭客
    下注買「空」1口，而臺灣股市指數上漲，昇駿公司每點贏
    賭客200元；若臺灣股市指數下跌，楊涵鈞需賠賭客200元之
    方式與賭客對賭，且不論輸贏，均向賭客收取每口入、出單
    各200元手續費，劉金龍則抽取每口50元報酬之方式牟利。
二、金逸峰、黃郁權、龔秋萍、許英麒及吳怡玲等人均明知依一
    般社會生活之通常經驗，本可預見將個人帳戶或以自己名義
    申設之電話門號供他人使用，可能幫助犯罪集團作為不法收
    取款項或對外聯絡以逃避查緝之用，竟仍基於幫助賭博之不
    確定故意，分別為下列行為：
(一)金逸峰於96年10月31日某時許，在臺北縣板橋市（現改制為
    新北市板橋區○○○路上之國泰世華商業銀行板東分行附近
    ，將其甫申辦完成之國泰世華商業銀行板東分行帳號000000
    00000號帳戶之存摺、印鑑、提款卡及密碼等物，交付予真
    實姓名年籍不詳綽號「正哥」或「阿千」之成年男子，作為
    以「鴻洋證券金融」為名義，招攬不特定之人參與以臺灣證
    券交易所發行之加權股價指數期貨漲跌差距為標的之地下期
    貨指數賭盤賭資進入之用。
(二)黃郁權於96年及98年間某日時，在臺北縣泰山鄉(現改制為
    新北市泰山區○○○路9巷3之1號住處內，分別將其身分證影
    本及其所申辦陽信商業銀行社中分行帳號0000000000號帳戶
    之存摺、提款卡及密碼等物，以5,000元之代價，交付予真
    實姓名年籍不詳、自稱「王文賓」之成年男子使用，嗣「王
    文賓」取得黃郁權上開身分證件影本後，即前往中華電信股
    份有限公司臺灣北區電信分公司臺北營運處第三服務中心，
    申辦裝機地址為臺北市中山區○○○路○段82巷2號8樓之2之
    門號00-00000000號地面電話，作為以「宏泰資訊」為名義
    ，招攬不特定之人參與以臺灣證券交易所發行之加權股價指
    數期貨漲跌差距為標的之地下期貨指數賭盤對外轉接、聯絡
    之用，而上開帳戶則作為賭盤賭資進入之用。
(三)龔秋萍於96年間某日時，在臺北市中山區○○○路某電玩店
    內，將其之前向不知情之友人張育誠（另為不起訴處分）所
    借用之中國信託北投分行帳號000000000000號帳戶之存摺、
    印鑑、提款卡及密碼等物，以每月3,000元之代價，交付予
    真實姓名年籍不詳、綽號「小林」之成年男子，作為以「宏
    泰資訊」為名義，招攬不特定之人參與以臺灣證券交易所發
    行之加權股價指數期貨漲跌差距為標的之地下期貨指數賭盤
    賭資進入之用。
(四)許英麒於97年間，將其所申辦裝機地址為臺北縣三重市（現
    改制為新北市三重區○○○路○段92號7樓之00-00000000號
    、00-00000000號地面電話、裝機地址為臺北縣永和市(現改
    制為新北市永和區○○○路○段9號2樓之00-00000000號地面
    電話，以每號5,000元至1萬元之代價，提供予真實姓名年籍
    不詳、綽號「小王」之成年男子，作為以「震旦期貨公司」
    為名義，招攬不特定之人參與以臺灣證券交易所發行之加權
    股價指數期貨漲跌差距為標的之地下期貨指數賭盤對外轉接
    、聯絡之用。
(五)吳怡玲於97年3、4月間某日下午，在臺北縣永和市（現改制
    為新北市永和區○○○路○段215號1樓之中國信託永和分行
    前，將其甫申辦之中國信託永和分行帳號000000000000號帳
    戶之存摺、印鑑、提款卡及密碼等物，交付予真實姓名年籍
    不詳、自稱「王先生」之成年男子，作為以「震旦期貨公司
    」為名義，招攬不特定之人參與以臺灣證券交易所發行之加
    權股價指數期貨漲跌差距為標的之地下期貨指數賭盤，賭資
    進入之用。嗣彭淑禎於97年7月29日，向法務部調查局新竹
    縣調查站提出檢舉，經法務部調查局北部地區機動工作站人
    員陸續通知渠等到案說明，而始悉上情。
二、案經法務部調查局北部地區機動工作站移送偵辦。
        證據並所犯法條
一、證據：
(一)被告楊涵鈞、劉金龍、金逸峰、黃郁權、龔秋萍、許英麒部
    分：
    上開犯罪事實，業據被告楊涵鈞等6人迭於調查時及偵查中
    坦承不諱，核與證人彭淑禎、張育誠證述情節相符，並有昇
    駿公司下注代號卡；宏泰會員資料表、宏泰資訊下注規則；
    震旦期貨開戶資料；中國信託97年1月22日、1月31日、4月1
    日帳號000000000000號帳戶匯款單；100年3月24日中華電信
    股份有限公司臺灣北區電信分公司臺北營運處第三服務中心
    北三服二字第100密查019號函及所附之地面電話門號00-000
    00000號客戶、裝機/帳單地址查詢資料；99年5月19日中國
    信託中信銀作字第09922271206215號函及所附之張育誠開戶
    資料、帳戶歷史交易查詢資料；99年4月30日國泰世華銀行
    板東分行國世板東字第0990000088號函及所附之開戶人基本
    資料、活存交易明細；門號00-00000000號市內電話通聯調
    閱查詢單各1份在卷可資佐證，足認被告等6人之自白與事實
    相符，渠等犯嫌已堪認定。
(二)被告吳怡玲部分：
  1.訊據被告吳怡玲固不否認其有申辦上開中國信託帳戶，亦坦
    認其曾將該帳戶之存摺、提款卡、印鑑及密碼交付予某真實
    姓名不詳之人等情不諱，惟矢口否認有何幫助賭博犯行，辯
    稱：伊當時是看報紙應徵工作，對方說要測試帳戶，作為日
    後薪資轉帳之用，伊急需工作，才會交給對方云云。經查：
    被告吳怡玲申辦之上開中國信託帳戶，為地下簽賭集團作為
    下注賭金匯入帳戶之用，有97年8月22日中國信託中信銀集
    作字第97509385號函及所附之吳怡玲開戶資料、帳戶歷史交
    易查詢資料在卷可資佐證，此亦據證人彭淑禎證述綦詳，是
    被告上開帳戶確實已遭犯罪集團作為人頭帳戶使用，可堪認
    定。
  2.又我國正常人開戶並無特別之限制，而犯罪集團利用人頭帳
    戶行詐之犯行猖獗已久，且各大媒體亦將受騙與查緝之情形
    多次揭露；又個人之存摺、提款卡及密碼等物乃屬重要之金
    融物件，若落入不明人士手中，除存款有遭盜領之風險外，
    亦極可能作為犯罪工具，即便帳戶內之存款不多，若無正當
    理由或合理之隱情，應無任意交付他人之理，況現今金融帳
    戶開戶極為便利，若非有違法用途而欲刻意隱匿身分，亦無
    須使用他人帳戶；而一般公司行號至多僅會要求已聘僱之員
    工開設金融帳戶以供匯入薪資之用，衡情斷無要求尚未受僱
    之應徵者開設金融帳戶或提供帳戶資料之必要，足認被告吳
    怡玲將上開帳戶之存摺等物交付他人時，即心存幫助不法之
    不確定故意，是被告吳怡玲所辯，顯係卸責之詞，不足採信
    ，其犯嫌應堪認定。
二、犯罪事實一部分：核被告楊涵鈞、劉金龍所為均係犯刑法第
    266條第1項普通賭博及同法第268條意圖營利供給賭博場所
    及聚眾賭博等罪嫌: 被告楊涵鈞、劉金龍2人關於賭博、意
    圖營利供給賭博場所及聚眾賭博之犯行，有犯意聯絡及行為
    分擔，為共同正犯。被告2人先後多次賭博犯行，係於密集
    之時間、地點，持續侵害同一法益，依一般社會通念，於客
    觀上其行為具有反覆、持續之性質，為集合犯，屬包括一罪
    。再被告等人所犯賭博、意圖營利供給賭博場所及聚眾賭博
    等罪，係基於一個賭博犯意之決定，一行為而觸犯上述罪名
    ，為想像競合，請從較重之意圖營利聚眾賭博罪論處。
    犯罪事實二之(一)至(五)部分：核被告金逸峰、黃郁權、龔
    秋萍、許英麒及吳怡玲等5人所為，均係幫助他人犯刑法第
    266條第1項之賭博、第268條之意圖營利提供賭博場所及意
    圖營利聚眾賭博等罪嫌。而被告金逸峰等5人以幫助之意思
    ，參與構成要件以外之行為，為幫助犯，請依刑法第30條第
    2項規定，依正犯之刑減輕之。
三、另移送意旨雖認被告等人另涉有期貨交易法之犯行云云。惟
    地下期貨簽賭盤口並未實際下單至合法之期貨交易市場，而
    係與賭客以買空賣空當日沖銷之方式賭博，已如前述，是楊
    涵鈞等人之行為既非期貨交易法所規範之對象，自與期貨交
    易法無涉，應認被告等7人此部分罪嫌不足，惟此部分與上
    開聲請簡易判決處刑部分，為事實上一罪關係，爰不另為不
    起訴處分，附此敘明。
四、依刑事訴訟法第451條第1項聲請逕以簡易判決處刑。
    此  致
臺灣板橋地方法院
中    華    民    國   100    年    9     月    23    日
                              檢  察  官  王俊棠
本件正本證明與原本無異
中    華    民    國   100    年    9     月    30    日
                              書  記  官  潘美辰